【裁判字號】    97,訴,1995
【裁判日期】    970731
【裁判案由】    毒品危害防制條例
【裁判全文】
臺灣板橋地方法院刑事判決              97年度訴字第1995號
公  訴  人  臺灣板橋地方法院檢察署檢察官
被      告  乙○○
                      樓
                    （另案
上列被告因違反毒品危害防制條例案件，經檢察官提起公訴（97
年度毒偵字第1369號、第1515號、第1771號），本院於準備程序
進行中，被告就被訴之事實為有罪之陳述，經告知被告簡式審判
程序之旨，並聽取當事人之意見後，裁定進行簡式審判程序，判
決如下：
    主  文
乙○○犯如附表所示之罪，均累犯，各處如附表所示之刑。應執
行有期徒刑貳年；扣案之含有海洛因殘渣之殘渣袋參個、吸食器
壹組、注射針筒壹支均沒收。
    事  實
一、乙○○(一)因施用毒品案件，經本院以八十七年度毒聲字第五
    八一號裁定送觀察勒戒，因認無繼續施用毒品傾向，於民國
    八十七年八月三日釋放出所，並由臺灣板橋地方法院檢察署
    檢察官以八十七年度偵字第一四○四九號為不起訴處分確定
    。(二)因施用毒品案件，經本院以八十八年度毒聲字第四九六
    九號裁定送觀察勒戒，因認無繼續施用毒品傾向，於八十八
    年八月二十三日釋放出所，並由臺灣板橋地方法院檢察署檢
    察官以八十八年度毒偵字第一六六號為不起訴處分確定。(三)
    因轉讓毒品案件，經本院以八十八年度訴字第一八三八號判
    處有期徒刑七月確定。(四)因施用毒品案件，經本院以八十九
    年度毒聲字第二○一七號裁定送強制戒治，並經本院以八十
    九年度易字第一九六一號判處有期徒刑八月確定。上開(三)(四)
    經定其應執行刑為有期徒刑一年二月確定，於九十年七月三
    日縮刑期滿執行完畢。(五)因施用毒品案件，經本院以九十一
    年度毒聲字第三九五八號裁定送強制戒治，於九十三年一月
    九日，因毒品危害防制條例修正施行而釋放，並經本院以九
    十二年度訴緝字第一七一號判處有期徒刑十月確定。(六)因施
    用毒品案件，經本院以九十三年度訴字第八一號判處施用第
    一級毒品部分有期徒刑十月，施用第二級毒品部分有期徒刑
    六月，應執行有期徒刑一年三月確定，上開(五)(六)各罪經更定
    執行刑為有期徒刑二年確定，於九十四年十一月九日縮刑期
    滿執行完畢。
二、詎乙○○猶不知悔改，竟又基於施用第一級毒品海洛因及施
    用第二級毒品甲基安非他命（起訴書誤載為安非他命）之犯
    意，於如附表所示之時間、地點，以如附表所示之施用方式
    ，分別施用海洛因、甲基安非他命。嗣先後於(一)九十六年十
    二月十八日十五時十分許，在臺北縣三重市○○路○段一四
    七號為警查獲；(二)九十七年一月二十九日凌晨零時十分許，
    在臺北縣三重市○○路○段五七號三樓為警查獲，並在其身
    上扣得其所有供施用毒品所用之海洛因殘渣袋三個、吸食器
    一組；(三)九十七年二月一日十六時二十分許，在臺北縣三重
    市○○街五五巷口為警查獲，並在其口袋內扣得其所有已使
    用過之注射針筒一支。
三、案經臺北縣政府警察局三重分局先後報請臺灣板橋地方法院
    檢察署檢察官偵查起訴。
    理  由
壹、程序方面：
    按本件被告乙○○所犯係死刑、無期徒刑、最輕本刑為三年
    以上有期徒刑以外之罪，其於準備程序就前揭被訴事實為有
    罪之陳述，經法官告知簡式審判程序之旨，並聽取其與公訴
    人之意見後，本院認無不得或不宜改依簡式審判程序進行之
    處，爰依刑事訴訟法第273 條之1 第1 項、第284 條之1 ，
    裁定本件由受命法官獨任進行簡式審判程序，合先敘明。
貳、實體方面：
一、上揭事實，業據被告乙○○於本院訊問中坦承不諱，且被告
    先後為警查獲並分別採尿後，經以EIA 酵素免疫分析法初步
    檢驗，再以GC/MS 氣相層析質譜儀法確認檢驗結果，均呈現
    鴉片類（海洛因）、安非他命類（甲基安非他命）陽性反應
    等情，有台灣檢驗科技股份有限公司九十七年一月四日、二
    月十三日、二月二十一日濫用藥物檢驗報告附卷為憑，復有
    如事實欄所載之扣案物品可資為佐，堪認被告之前開自白屬
    實。
二、按毒品危害防制條例於九十二年七月九日修正公布，自九十
    三年一月九日施行，其中第二十條、第二十三條將施用毒品
    之刑事處遇程序，區分為「初犯」及「五年內再犯」、「五
    年後再犯」。依其立法理由之說明：「初犯」，經觀察、勒
    戒或強制戒治後，應為不起訴處分或不付審理之裁定；經觀
    察、勒戒或強制戒治執行完畢釋放後，「五年內再犯」者，
    因其再犯率甚高，原實施之觀察、勒戒及強制戒治既已無法
    收其實效，爰依法追訴或裁定交付審理。至於經觀察、勒戒
    或強制戒治執行完畢釋放後，「五年後再犯」者，前所實施
    之觀察、勒戒或強制戒治已足以遮斷其施用毒品之毒癮，為
    期自新及協助其斷除毒癮，仍適用「初犯」規定，先經觀察
    、勒戒或強制戒治之程序。從而依修正後之規定，僅限於「
    初犯」及「五年後再犯」二種情形，始應先經觀察、勒戒或
    強制戒治程序。倘被告於五年內已再犯，經依法追訴處罰，
    縱其第三次（或第三次以上）再度施用毒品之時間，在初犯
    經觀察、勒戒或強制戒治執行完畢釋放五年以後，已不合於
    「五年後再犯」之規定，且因已於「五年內再犯」，顯見其
    再犯率甚高，原實施觀察、勒戒或強制戒治，已無法收其實
    效，即應依該條例第十條處罰（最高法院九十五年第七次刑
    事庭會議決定參照）。次按，在依舊法停止強制戒治出所之
    情況，尚應付保護管束，於此期間內仍係於強制戒治之處遇
    程序中，尚未執行完畢，必須至保護管束期間屆滿始為執行
    完畢。至九十二年七月九日修正之毒品危害防制條例，自九
    十三年一月九日起生效施行，對於再犯情況僅須進行刑事訴
    追，不再實施觀察、勒戒或強制戒治，部分人犯雖因此一法
    律修正而免除觀察、勒戒或強制戒治而經釋放出所，然其戒
    毒療程係因法律另有規定而中斷，既非完成治療而釋放，核
    與毒品危害防制條例第二十條第三項、第二十三條第二項所
    稱之「觀察、勒戒或強制戒治執行完畢釋放」不同（參照台
    灣高等法院暨所屬法院九十四年法律座談會刑事類提案第十
    號研討結果意旨）。又被告有如上揭犯罪事實欄所示之觀察
    勒戒及科刑處罰紀錄，此有被告之臺灣高等法院被告前案紀
    錄表存卷可憑，是其於八十八年間，雖因施用毒品案件，經
    送觀察勒戒後，因無繼續施用毒品傾向，於八十八年八月二
    十三日執行完畢釋放出所，其後被告復於九十三年間再因施
    用毒品案件，經判決確定，而被告既曾於上開觀察、勒戒執
    行完畢釋放後五年內，已再犯前開施用毒品案件，並經判刑
    確定，則本案被告先後於九十六年十二月十七日、九十七年
    一月二十八日、九十七年二月一日之施用第一級、第二級毒
    品之犯行，雖係於前揭觀察勒戒執行完畢後逾五年之後三犯
    以上，惟依上開說明，足認被告經上開觀察、勒戒之執行，
    並未足以遮斷其施用毒品之癮，自與前揭條例第二十條第三
    項之規定僅得適用於「再犯」之情形不合（此有最高法院九
    十五年度台非字第五九號判決可參），揆諸前揭說明，仍應
    依毒品危害防制條例第十條規定論罪科刑。
三、核被告乙○○所為，係犯毒品危害防制條例第十條第一項、
    第二項之施用第一級毒品罪及施用第二級毒品罪。被告施用
    前後持有第一級、第二級毒品之犯行，分別為施用之高度行
    為所吸收，均不另論罪。被告於附表編號一所示之時、地，
    同時施用第一級毒品海洛因、第二級毒品甲基安非他命，為
    想像競合犯，應從一重以施用第一級毒品罪處斷，原公訴意
    旨認係個別犯意、行為互殊，應予分論併罰云云，尚有誤會
    。又被告先後於附表所示時間多次施用第一級毒品、第二級
    毒品，犯意有別，行為互殊，就上開各罪應分論併罰。再查
    ，被告有如事實欄所載之執行紀錄，此有臺灣高等法院被告
    前案紀錄表附卷為證，是被告受徒刑執行完畢，五年內再故
    意犯本件有期徒刑以上之本罪，為累犯，應依刑法第四十七
    條第1 項之規定加重其刑。爰審酌被告之素行，猶另萌施用
    毒品犯意，再犯本罪，顯見其戒除毒癮之意志薄弱，且未衷
    心悛悔，漠視法令之禁制，恣意濫用毒品，其行可訾，惟尚
    知坦承犯行，兼衡施用毒品者均具有相當程度之生理成癮性
    及心理依賴性，戒除不易，且犯罪心態與一般刑事犯罪之本
    質不同，非難性較低，暨參以其施用毒品之動機、目的等一
    切情狀，分別量處如附表所示之刑，暨定其應執行之刑，以
    示懲儆。
四、被告於九十七年一月二十九日為警查獲時所查扣之含有海洛
    因殘渣之殘渣袋三個（因該毒品殘渣量微無從與包裝袋分離
    ），係用於防止毒品裸露、潮濕，便於攜帶所用，與扣案之
    吸食器一個，則為其施用甲基安非他命所用之器具，另於九
    十七年二月一日為警查獲時所查扣之已使用過之注射針筒一
    支，係供被告注射海洛因之用，業經被告供承在卷，均依刑
    法第三十八條第一項第二款規定宣告沒收。
據上論斷，應依刑事訴訟法第二百七十三條之一第一項、第二百
九十九條第一項前處段，毒品危害防制條例第十條第一項、第二
項，刑法第十一條前段、第五十五條、第四十七條第一項、第五
十一條第五款、第三十八條第一項第二款，判決如主文。
本案經檢察官甲○○到庭執行職務。
中    華    民    國    97    年    7     月    31    日
                   刑事第十一庭  法  官  徐蘭萍
上列正本證明與原本無異。
如不服本判決，應於送達後十日內敘明上訴理由，向本院提出上
訴狀
                                 書記官  莊川億
中    華    民    國    97    年    8     月    1     日
附錄本案論罪科刑法條全文：
毒品危害防制條例第十條
施用第一級毒品者，處六月以上五年以下有期徒刑。
施用第二級毒品者，處三年以下有期徒刑。
┌─────────────────────────────────────┐
│附表                                                                      │
├──┬─────────────┬───────────┬────────┤
│編號│      犯罪事實            │   罪名暨宣告刑       │  論罪法條      │
├──┼─────────────┼───────────┼────────┤
│一  │於九十六年十二月十七日二十│施用第一級毒品，處有期│毒品危害防制條例│
│    │時，在臺北縣三重市○○○路│徒刑拾月。            │第十條第一項、第│
│    │一六一巷八一號五樓之住處，│                      │二項（想像競合犯│
│    │以同時將第一級毒品海洛因、│                      │）              │
│    │第二級毒品甲基安非他命放置│                      │                │
│    │於玻璃球吸食器內燒烤之方式│                      │                │
│    │，施用海洛因、甲基安非他命│                      │                │
│    │一次。                    │                      │                │
├──┼─────────────┼───────────┼────────┤
│二  │於九十七年一月二十八日十七│施用第一級毒品，處有期│毒品危害防制條例│
│    │時，在臺北縣三重市○○路五│徒刑柒月；扣案之含有海│第十條第一項    │
│    │段五七號三樓之友人周竹靜住│洛因殘渣之殘渣袋參個沒│                │
│    │處，以將第一級毒品海洛因摻│收。                  │                │
│    │水注射之方式，施用海洛因一│                      │                │
│    │次。                      │                      │                │
├──┼─────────────┼───────────┼────────┤
│三  │於九十七年一月二十八日十七│施用第二級毒品，處有期│毒品危害防制條例│
│    │時，在臺北縣三重市○○路五│徒刑參月；扣案之吸食器│第十條第二項    │
│    │段五七號三樓之友人周竹靜住│壹組沒收。            │                │
│    │處，以將第二級毒品甲基安非│                      │                │
│    │他命放置於玻璃球吸食器內燒│                      │                │
│    │烤之方式，施用甲基安非他命│                      │                │
│    │一次。                    │                      │                │
├──┼─────────────┼───────────┼────────┤
│四  │於九十七年二月一日十六時，│施用第一級毒品，處有期│毒品危害防制條例│
│    │在臺北縣三重市○○○路信義│徒刑柒月；扣案之注射針│第十條第一項    │
│    │公園公廁內，以將第一級毒品│筒壹支沒收。          │                │
│    │海洛因摻水注射之方式，施用│                      │                │
│    │海洛因一次。              │                      │                │
└──┴─────────────┴───────────┴────────┘


司法院資訊處製作；財團法人民間司法改革基金會備份。
